【裁判字號】    95,再易,114
【裁判日期】    951031
【裁判案由】    損害賠償
【裁判全文】
臺灣高等法院民事判決                 95年度再易字第114號
再審  原告  祥和協實業股份有限公司
法定代理人  甲○○
訴訟代理人  蔡文彬律師
            姚宗樸律師
            李岳洋律師
再審  被告  皇冠金屬工業股份有限公司
法定代理人  乙○○
訴訟代理人  陳生全律師
上列當事人間損害賠償事件，再審原告對於中華民國95年 6月19
日本院94年度智上字第48號確定判決提起再審，本院判決如下：
    主      文
再審之訴駁回。
再審訴訟費用由再審原告負擔。
    事實及理由
一、按提起民事再審之訴，應於30日之不變期間內為之，又該期
    間自判決確定時起算，判決於送達前確定者，自送達時起算
    ，民事訴訟法第 500條第1項、第2項定有明文。查本院民國
    （下同）95年 6月19日94年度智上字第48號確定判決（下稱
    原確定判決），經再審原告於95年 6月27日收受判決之送達
    ，有送達證書附卷可稽（原確定判決卷(二)第 123頁），並經
    本院調取該事件全卷審閱無訛，再審原告於95年 7月26日對
    原確定判決提起本件再審之訴，核與上開規定相符，合先敘
    明。
二、本件再審原告主張略以：
  (一)有無善意使用應依使用者判斷，與前手是否符合善意使用無
    涉，原確定判決以訴外人林婷吟無法主張善意先使用原則，
    遽認經其授權之伊自亦無法主張善意先使用原則，已違反論
    理及經驗法則。又林吟亭所註冊之商標註冊號數第00000000
    號「膳魔師」商標既經再審被告向經濟部智慧財產局（下稱
    智財局）異議，益徵伊於異議前之時點係善意先使用，而異
    議之中更無善意或惡意之問題，詎原確定判決以伊知悉系爭
    商標遭再審被告異議乙事，而否定伊得主張善意先使用原則
    ，亦與論理及經驗法則有違。
  (二)修正前商標法第23條第 2項規定：「在他人申請商標註冊前
    ，善意使用相同或近似之商標圖樣於同一或類似之商品，不
    受他人商標專用權之效力所拘束，但以原使用之商品為限；
    商標專用權人並得要求其附加適當之區別標示。」，其意旨
    在參酌使用主義之精神，避免在他人申請商標註冊前已善意
    先使用，受到他人商標專用權之效力所拘束，應以在他人申
    請商標註冊前，自己已有善意先使用之事實為前提要件，詎
    原確定判決以訴外人亞太開發股份有限公司（下稱亞太公司
    ）負責人賈賀夫於92年、93年間已受相同事實之違反商標法
    刑事告訴，而賈賀夫又為大潤發流通事業股份有限公司（下
    稱大潤發公司）派任於亞太公司之法人代表為由，無視於上
    開刑事告訴皆係不起訴處分，遽認大潤發公司亦無善意使用
    原則之適用，且大潤發公司及伊於93年4月1日（即再審被告
    取得系爭商標專用權之日）後即不得再主張善意使用，顯有
    誤會，適用法規顯有錯誤。
  (三)爰聲明：(1)原確定判決及第一審不利再審原告之部分均廢棄
    。(2)再審被告第一審之訴及假執行聲請均駁回。
二、再審被告則以：
(一)、原確定判決認伊之膳魔師商標為著名商標，林亭吟申請膳魔
    師商標為影射伊之已經註冊之膳魔師著名商標。再者，原確
    定判決依林亭吟及其夫董定融之證詞而認林亭吟之膳魔師商
    標乃襲用伊已經註冊之膳魔師商標，原確定判決依上述認定
    之事實而認林亭呤不得主張善意先使用原則，則再審原告自
    亦不得主張先使用權而善意使用，是原確定判決論述自無違
    背論理及經驗法則。
(二)、原確定判決認定再審原告於林亭吟之膳魔師商標遭異議後，
    於行政訴訟過程中，經由董定融之告知得知悉林亭吟有抄襲
    他人商標之事實，再審原告既已知悉林亭吟有抄襲之情，自
    不主張善意先使用原則，是原確定判決並無無違背論理及經
    驗法則。
(三)、原確定判決非以大潤發公司不得主張善意使用為其負賠償之
    依據，故再審原告此部分之主張並無理由等語，資為抗辯。
三、按適用法規顯有錯誤者，得以再審之訴對於確定終局判決聲
    明不服，民事訴訟法第 496條第1項第1款定有明文。所謂適
    用法規顯有錯誤，係指確定判決所適用之法規顯然不合於法
    律規定，或與司法院現尚有效及大法官會議之解釋，或本院
    尚有效之判例顯然違反者而言，故所謂適用法規顯有錯誤者
    ，不包括漏未斟酌證據及認定事實錯誤之情形在內（最高法
    院60年台再字第 170號、63年台上字第88號判例意旨參照）
    。倘法律規定未臻明確，又乏有效之解釋及判例可據，法院
    就該法律規定事項所表示之法律上之意見，無適用法規顯有
    錯誤之可言。復按再審之訴顯無再審理由者，得不經言詞辯
    論，以判決駁回之，民事訴訟法第502條第2項亦定有明文。
    而所謂再審之訴顯無再審理由，係指依再審原告所主張之再
    審理由，不經調查即可認定，在法律上顯無理由而不能獲得
    勝訴之判決者而言。若就再審原告所主張之事實，依其所表
    明證據，能否為有利之證明，仍須經調查者，即非所謂顯無
    再審理由（最高法院88年台上字第 634號判決意旨參照）。
四、本件再審原告以前開理由對原確定判決提起再審之訴，經查
    ：(一)按法院依自由心證判斷事實之真偽，不得違背論理及經
    驗法則，民事訴訟法第222條第3項定有明文。所謂論理法則
    ，係指依立法意旨或法規之社會機能就法律事實所為價值判
    斷之法則而言。所謂經驗法則，係指由社會生活累積的經驗
    歸納所得之法則而言；凡日常生活所得之通常經驗及基於專
    門知識所得之特別經驗均屬之（最高法院91年度台上字第74
    1號判決意旨參照 ）。原確定判決認定林亭吟註冊之膳魔師
    商標，係因襲用再審被告著名商標之「膳魔師」文字，而經
    智財局於89年12月26日撤銷，林亭吟不服，提起行政訴訟亦
    遭駁回，智財局乃於93年3月1日公告撤銷審定，則林亭吟對
    膳魔師商標或文字，已不符修正前商標法第23條第 2項之善
    意使用要件；又再審原告於上開行政訴訟程序過程亦由證人
    董定融之告知而知悉林亭吟抄襲乙節，況再審原告於再審被
    告申請註冊系爭商標日之後，仍有使用膳魔師商標之事實，
    而認為經其授權之再審原告自不得主張先使用權而善意使用
    （原確定判決第11頁至第12頁），其所為推斷均於社會價值
    判斷及日常生活經驗相符，並無違背論理及經驗法則之可言
    。至於再審被告向智財局對林亭吟所註冊之「膳魔師」異議
    ，並無法推知再審原告於異議前之時點係善意先使用，再審
    原告主張原確定判決違背論理及經驗法則，亦有誤會。(二)按
    在他人申請商標註冊前，善意使用相同或近似之商標圖樣於
    同一或類似之商品，不受他人商標專用權之效力所拘束，但
    以原使用之商品為限；商標專用權人並得要求其附加適當之
    區別標示，修正前商標法第23條第 2項定有明文。再審原告
    復主張原確定判決以亞太公司負責人賈賀夫於92年、93年間
    已受相同事實之違反商標法刑事告訴，而賈賀夫又為大潤發
    公司派任於亞太公司之法人代表為由，即認大潤發公司亦無
    善意使用原則之適用，與修正前商標法第23條第 2項規定有
    違，適用法規顯有錯誤云云，惟查原確定判決援引上開事實
    係為證明大潤發公司於92年間之刑事偵查程序中，已經知悉
    其所銷售之系爭開飲機有系爭商標權使用上之糾紛，而認為
    大潤發公司應注意能注意卻未為注意，仍繼續銷售系爭開飲
    機至93年10月 8日，難謂其無違反查核之注意義務等語（原
    確定判決第13頁至第14頁），至於上開刑事告訴雖為不起訴
    處分，無礙於大潤發公司已知悉系爭商標權使用糾紛之情事
    ，與修正前商標法第23條第 2項規定並無不合，再審原告主
    張原確定判決適用法規顯有錯誤，並無理由。
五、綜上，再審原告主張原確定判決適用法規顯有錯誤，而依民
    事訴訟法第 496條第1項第1款規定提起本件再審之訴，顯無
    再審理由，依民事訴訟法第502條第2項規定，不經言詞辯論
    ，以判決駁回之。
六、據上論結，本件再審之訴為無理由，爰判決如主文。
中    華    民    國    95    年    10    月    31    日
                    民事第十五庭
                        審判長法  官  許文章
                              法  官  李媛媛
                              法  官  黃國永
正本係照原本作成。
不得上訴。
中    華    民    國    95    年    10    月    31    日
                              書記官  葉國乾


司法院資訊處製作；財團法人民間司法改革基金會備份。
